臺灣臺南地方法院民事裁定
　　                                109年度家聲字第96號
聲  請  人  甲○     
代  理  人  陳寶華律師
相  對  人  乙○○   
            丙○○   
上列當事人間請求給付扶養費事件，本院裁定如下：
    主      文
相對人丙○○應自本裁定確定之日起至聲請人死亡之日止，按月
於每月5日前給付聲請人新臺幣柒仟貳佰伍拾元；如有遲誤一期
未履行，其後一年之期間視為亦已到期。
其餘聲請駁回。
程序費用由聲請人及相對人丙○○平均負擔。
    事實及理由
一、本件聲請意旨略以：聲請人甲○為相對人乙○○、丙○○之母親
    。聲請人與相對人乙○○父親離婚後，約定由相對人乙○○父親
    單獨行使與負擔相對人乙○○之權利義務，當時相對人乙○○大
    約3至4歲；另聲請人後與相對人丙○○父親結婚，婚後收養相
    對人丙○○，當時相對人丙○○大約6歲左右，聲請人並扶養相
    對人丙○○至成年、結婚生子。聲請人現年紀老邁，無謀生能
    力，名下又無財產，且罹患高血壓，必須要醫院定期就診，
    每月固定支出醫療費用、房屋租金及基本生活開銷等等。聲
    請人現雖領有中低收入老人生活津貼，惟每月津貼僅新臺幣
    （下同）3,500元，根本不夠支付房租每月5,000元，相對人
    等為聲請人之直系血親卑親屬，依法應對聲請人負有扶養義
    務，是請求相對人分別每月應支付聲請人之扶養費10,000元
    ，如不足一個月，依當月實際日數與當月天數之比例計算。
    相對人如遲誤一期未履行，期後十二期之期間視為亦已到期
    等語。
二、相對人答辯略以：
（一）相對人乙○○：伊經濟不寬裕，從小跟聲請人沒有什麼接觸
      ，伊拒絕扶養聲請人，並請求免除扶養義務等語。
（二）相對人丙○○經合法通知未到場，亦未提出書狀作何聲明或
      陳述。
三、按直系血親相互間互負扶養之義務。受扶養權利者，以不能
    維持生活而無謀生能力者為限；前項無謀生能力之限制，於
    直系血親尊親屬不適用之，民法第1114條第1款、第1117條
    分別定有明文。又按民法第1117條第1項規定，受扶養權利
    者，以不能維持生活而無謀生能力者為限，而同條第2項僅
    規定，前項無謀生能力之限制，於直系血親尊親屬不適用之
    ，並非規定前項之限制，於直系血親尊親屬不適用之；是直
    系血親尊親屬，如能以自己財產維持生活者，自無受扶養之
    權利，易言之，直系血親尊親屬受扶養之權利，仍應受不能
    維持生活之限制，最高法院62年度第2次民庭庭推總會議決
    議參照。
（一）聲請人主張其為相對人乙○○、丙○○之母親，為聲請人之第
      一順序扶養義務人，業據聲請人提出相對人乙○○、丙○○之
      戶籍謄本在卷可稽，並為相對人乙○○所不爭執，堪以認定
      為真。聲請人復主張其目前無法以自己財產維持生活，業
      據本院調取聲請人之稅務電子閘門財產所得調件明細表，
      查知聲請人名下確無任何財產，是聲請人主張其有不能維
      持生活之情形，亦屬可採。稽之本件相對人乙○○、丙○○對
      聲請人既有扶養之義務，是聲請人請求相對人乙○○、丙○○
      應給付聲請人扶養費，即屬有據。
（二）復聲請人請求相對人乙○○、丙○○給付扶養費用部份，本院
      參酌行政院主計處每年均公布臺灣地區平均每人月消費支
      出，聲請人所居住之臺南市最近一年度即108年度平均每
      人每月消費支出金額為20,114元，應認每月18,000元作為
      聲請人之每月消費支出基準，應無不當，又聲請人領有中
      低收入老人生活津貼每月3,500元，是相對人等每月應負
      擔聲請人之扶養費應以14,500元計算。
（三）又按扶養之程度，應按受扶養權利者之需要，與負扶養義
      務者之經濟能力及身分定之；負扶養義務者有數人，而其
      親等同一時，應各依其經濟能力，分擔義務，民法第1119
      條、第1115條第3項分別定有明文。故扶養費數額之多寡
      ，亦應依此情形而為適當之酌定，不得僅以某一固定年度
      綜合所得稅扶養親屬之寬減額或免稅額為其唯一之標準定
      之。是關於本件相對人乙○○、丙○○應負擔聲請人扶養費用
      之比例，自應依相對人乙○○、丙○○之經濟能力及身分而為
      適當之酌定。經查，相對人乙○○於106年度有363,600元之
      報稅所得，107年度有361,124元之報稅所得，108年度有3
      34,728元之報稅所得，名下有一筆不動產，一輛94年份的
      汽車。現從事報關業務，月收入約37,000元，高中畢業；
      相對人丙○○於106年度108年度均無報稅所得，名下無不動
      產，有一輛89年份的汽車等情，業據相對人乙○○到庭陳述
      明確，本院復依職權調取雙方之稅務電子閘門財產所得調
      件明細表在卷可稽，本院審之相對人乙○○、丙○○所得及工
      作狀況，認相對人乙○○、丙○○應平均分擔聲請人之扶養費
      用一節，亦屬妥適。
（四）基上，本件相對人乙○○、丙○○依應平均負擔扶養費用計算
      ，相對人乙○○、丙○○每人每月應負擔聲請人之扶養費為7,
      250元（計算式：14,500÷2＝7,250）。
四、再按受扶養權利者有對負扶養義務者、其配偶或直系血親故
    意為虐待、重大侮辱或其他身體、精神上之不法侵害行為，
    或對負扶養義務者無正當理由未盡扶養義務等情形之一，由
    負扶養義務者負擔扶養義務顯失公平，負扶養義務者得請求
    法院減輕其扶養義務；其情節重大者，法院得免除其扶養義
    務，民法第1118條之1第1、2項定有明文。　　　
（一）本件聲請人雖聲請相對人乙○○給付扶養費，惟相對人乙○○
      則以聲請人於其未成年時，無正當理由未盡扶養義務且情
      節重大，請求法院免除對聲請人之扶養義務等語資為抗辯
      ，稽之相對人辯稱聲請人於其未成年時，並未扶養其一節
      ，核與證人即相對人乙○○之嬸嬸潘徐娥到庭證述：「（對
      本件聲請知悉何事?）相對人乙○○2歲時搬來跟我們同住。
      都是相對人乙○○的父親、阿公阿嬤跟同住的家人在養，聲
      請人都沒有寄錢過來，我有好幾年沒有看過聲請人。」等
      語相符（見本院109年12月22日訊問筆錄），且為聲請人
      所不爭執，故本件相對人乙○○辯稱聲請人於其未成年時，
      身為其之扶養義務人，卻無正當理由而未對其盡扶養義務
      之情，堪信為真實。
（二）基上，聲請人於相對人乙○○年幼時，既棄其於不顧，並未
      實際照護相對人乙○○以成長，甚至未支付任何扶養費用，
      可見聲請人對相對人乙○○毫無親子情分，堪認相對人乙○○
      主張聲請人於其未成年時，無正當理由未盡扶養義務且情
      節重大。因此，相對人乙○○請求法院免除其對聲請人之扶
      養義務，當屬可採。本院審酌上情，認若仍令相對人乙○○
      負擔對聲請人之扶養義務，即有顯失公平之情，是爰依上
      開規定，免除相對人乙○○對聲請人之扶養義務。從而，聲
      請人聲請相對人乙○○給付扶養費用，不應准許，應予駁回
      。
五、另按扶養費之給付，法院得依聲請或依職權，命為一次給付
    、分期給付或給付定期金，必要時並得命提出擔保。法院命
    分期給付者，得酌定遲誤一期履行時，其後之期間視為亦已
    到期之範圍或條件，家事事件法第126條準用第100條第2項
    、第3項定有明文。本院審酌扶養費乃維持受扶養權利人生
    活所需之費用，其費用之需求係陸續發生，故應以分期給付
    為原則，且為確保聲請人受扶養之權利，爰依上開規定，命
    相對人丙○○應自本裁定確定之日起至聲請人死亡之日止，按
    月於每月5日前給付聲請人7,250元，且就聲請人未到期之扶
    養費部分，併諭知如相對人遲誤一期履行，其後一年之期間
    視為亦已到期。
六、依家事事件法第97條，非訟事件法第21條第2項，民事訴訟
    法第95條、第79條，裁定如主文。 
中　　華　　民　　國　　109 　年　　12　　月　　30　　日
                  家事法庭    法  官  楊佳祥
以上正本係照原本作成。
如不服本裁定應於送達後10日內向本院提出抗告狀，並繳納抗告
費新臺幣1,000元。
中　　華　　民　　國　　109 　年　　12　　月　　30　　日
                              書記官   許哲萍